【裁判字號】    88,上易,5755
【裁判日期】    890118
【裁判案由】    賭博
【裁判全文】
臺灣高等法院刑事判決                          八十八年度上易字第五七五五號
    上  訴  人
    即  被  告  甲○○
右上訴人因賭博案件，不服臺灣桃園地方法院八十七年度易字第三０五八號，中華民
國八十八年二月十二日第一審判決（起訴案號：臺灣桃園地方法院檢察署八十七年度
偵字第九四０五、一四０三一號）提起上訴，本院判決如左：
    主  文
上訴駁回。
    事  實
一、甲○○前自民國（下同）八十六年三月六日起，在桃園縣平鎮市○○路○○段一
    三七號經營「九龍城遊樂場」與人賭博，並以之為常業，迄同年五月二十三日為
    警查獲，經台灣桃園地方法院於八十七年三月六日判處有期徒刑六月，尚未確定
    時（嗣已於八十七年九月八日判決確定），即又不知悔改，另行起意，復自八十
    七年六月六日起，在上開公眾得出入之「九龍城遊樂場」，重新擺設七靶射擊電
    玩四十八台（含ＩＣ板四十八塊）、彈珠台五台（含ＩＣ板五塊），並自該日起
    分別僱請齊華民（業經判處有期徒刑二月確定）擔任副理管理現場，月薪新台幣
    （下同）二萬一千元，王曾芳、徐景崑（均業經判處有期徒刑二月確定）擔任開
    分員，月薪分別為一萬四千元及二萬餘元，而共同與不特定賭客賭博財物。賭客
    每二百元開二百四十分，集滿五百分可以一比一之比例兌換現金。八十七年六月
    十五日，甲○○將「九龍城遊樂場」以四十五萬元讓渡與李廣健（業經判決有期
    徒刑六月確定）負責經營，惟甲○○、齊華民、王曾芳、徐景崑仍繼續留任於該
    遊樂場，而與李廣健共同和不特定之賭客賭博。嗣甲○○並於同月二十三日，另
    以月薪一萬四千元，僱用賴映博（另案審理中）擔任開分員及打掃工作，而與彼
    等共同和賭客賭博，並均恃以維生。迄八十七年六月二十四日晚上十時許，適有
    賭客鄧春富、黃嘉慶、姚惠民、陳富榮、邱德龍、黃建成、李德政、邱煥權、任
    澎等人（均經判決確定）正在該遊藝場內賭玩七靶射擊電玩機具時，為警查獲，
    並扣得當場賭博器具七靶射擊電玩四十八台（含ＩＣ板）、彈珠台五台（含ＩＣ
    板）、甲○○所有供賭博所用之備用電玩ＩＣ板二十六塊、監視器電視機一台、
    監視器螢光幕一個、監視器電眼二台、分格器一台、開洗分場薪資制度表一張、
    外場人員注意事項四張、打卡鐘一台、計算機三台、打卡表十五張、開洗分記事
    簿三本、會員名冊二本、開分鑰匙四支、優惠卷三十九本（未使用者三十六本、
    使用過者三本）、贈分卡一盒、開分卡六張、營收帳單三份，因賭博所得現款六
    萬九千零五十元。
二、案經桃園縣警察局平鎮分局報請台灣桃園地方法院檢察署檢察官偵查及自動檢舉
    起訴。
    理  由
一、查上訴人即被告甲○○前自八十六年三月六日起，在桃園縣平鎮市○○路○○段
    一三七號經營「九龍城遊樂場」與人賭博，並以之為常業，迄同年五月二十三日
    為警查獲，經台灣桃園地方法院於八十七年三月六日判處有期徒刑六月，經上訴
    本院後，已於八十七年九月八日判決確定，有台灣桃園地方法院八十六年易字第
    四三九六號判決影本及台灣高等法院檢察署刑案紀錄簡覆表各一紙為憑，本案被
    告常業賭博犯行，始自八十七年六月六日，距該前案犯罪行為終了之八十六年五
    月二十三日已一年有餘，時間並未密接，顯非基於概括犯意所為，核與連續犯之
    要件不符，二者間並無裁判上一罪關係，本案非上開確定判決既判力效力所及，
    選任辯護人為被告辯稱本案與該前案係屬一連續犯行，容有誤會，合先敘明。
二、訊據被告矢口否認有何賭博犯行，辯稱其於本案為警查獲前之八十七年六月六日
    即將「九龍城遊樂場」出讓與李廣健，同月十日訂約，十五日結清價款，賴映博
    非其僱用，亦未曾告知齊華民可兌換現金與客人云云。查被告於偵查中，已坦承
    自八十七年六月間開始，在「九龍城遊樂場」擺設上開電動賭博機具營業，並僱
    用王曾芳、徐景崑、賴映博三人於該遊樂場擔任開分員，扣案之上開電動賭博機
    具均為其所有等情不諱（見偵查卷第一一九頁正、背面），核與共犯即受僱於該
    遊樂場任職之齊華民、王曾芳、徐景崑、賴映博等人所供情節相符，並有卷附之
    現場紀錄一紙及扣案之電動賭博器具七靶射擊電玩四十八台（含ＩＣ板）、彈珠
    台五台（含ＩＣ板）、被告所有供賭博所用之備用電玩ＩＣ二十六塊、監視器電
    視機一台、監視器螢光幕一個、監視器電眼二台、分格器一台、開洗分場薪資制
    度表一張、外場人員注意事項四張、打卡鐘一台、計算機三台、打卡表十五張、
    開洗分記事簿三本、會員名冊二本、開分鑰匙四支、優惠卷三十九本（未使用者
    三十六本、使用過者三本）、贈分卡一盒、開分卡六張、營收帳單三份、分別自
    徐景崑、賴映博、齊華民身上查獲之賭博所得現款一萬八千七百元、八千八百元
    及四萬一千五百五十元可佐。次查被告辯稱其於八十七年六月十五日即將「九龍
    城遊樂場」交與李廣健經營一節，固據被告提出讓渡書為證，並經李廣健及證人
    即出租上址與被告經營「九龍城遊樂場」之房東陳金仿證稱確有頂讓之事，惟共
    犯賴映博係於同年六月二十三日始受被告僱用，任職於該遊樂場，迭據賴映博於
    警訊、偵查中陳述明確，核與被告於偵查中所為上開自白相符，斯時已在被告讓
    渡該遊樂場與李廣健之後，另齊華民雖陳稱該遊樂場負責人自八十七年六月十幾
    日即更換為李廣健，惟同時並供承係由被告與李廣健共同負責等語，再參以同年
    六月二十四日為警查獲當天，在現場之呂明龍陳稱其係於該處等候被告等語，而
    齊華民、王曾芳、徐景崑、賴映博於偵查中亦均供稱當天呂明龍確坐於被告之辦
    公室內等候被告等語，苟呂明龍事前因不知被告已出讓該店而至該處找尋被告，
    則齊華民等員工儘可告知被告已頂讓該店他去，豈有仍由呂明龍於該處等候之理
    ，由此益徵賴映博所為於同年六月二十三日受被告僱用及齊華民所為被告、李廣
    健共同負責該遊樂場之說與被告上開自白確堪憑信。是被告固於八十七年六月十
    五日將「九龍城遊樂場」轉由李廣健負責經營，惟被告仍繼續留任，並僱用員工
    賴映博於該遊樂場共同賭博，洵無疑義，則被告並不因轉讓該店與李廣健負責經
    營即得解免其賭博罪責。再查為警查獲當天警員喬裝賭客至「九龍城遊樂場」把
    玩電動賭博機具，洗分一千七百分，由齊華民以一比一之比例兌換現金一千七百
    元與該警員而遭查獲等情，為齊華民自承，且其於警訊時即陳稱係該店囑其兌換
    現金與客人等語，嗣於偵查中並稱被告及李廣健均曾指示其負責兌換現金與賭客
    ，於原審審理中且陳明前確供承係該遊樂場負責人指示其兌換現款等語，是被告
    及李廣健負責經營該遊樂場，確以一比一之比例兌換現款與賭客，灼然無疑，嗣
    齊華民雖改口稱被告未曾指示其兌換現款云云，另王曾芳、徐景崑、賴映博亦均
    附和稱不知該遊樂場有兌換現金與客人之事等語，惟齊華民僅係受僱人，，領取
    固定之薪資，賭客兌換現金與否，雖事關遊樂場之營運，惟其本人並不因此更有
    何利得，若非負責人指示，其焉有擅自作主兌換現金與客人之理，是齊華民、王
    曾芳、徐景崑、賴映博此部分所言，均無非迴護被告及自身卸責之詞，委無足取
    。至為警查獲當天，向齊華民兌換現金一千七百元之賭客，固係警員所喬裝，惟
    齊華民於警訊中供承該遊樂場每日分早、中、晚三班，每班均交接現金備用，以
    便兌換現金與客人等語，足徵該遊樂場向來均准許賭客兌換現金，非僅於遭查獲
    當天兌換現金與警員，是辯護人雖為被告辯稱警員喬裝賭客向遊樂場兌換現金，
    僅能以未遂犯論之云云，惟此殊無解於被告等兌換現金與其他賭客之賭博既遂罪
    責。末按刑法上所謂常業犯，指反覆以同種類行為為目的之社會活動之職業性犯
    罪，至於犯罪所得之多寡，是否恃此犯罪為唯一之謀生職業，則非所問，縱令兼
    有其他職業，仍無礙於常業犯之成立（最高法院八十五年度台上字第五一０號判
    例參照），被告雖辯稱前揭遊樂場已頂讓給李廣健，且其早於八十七年三月十八
    日即在天林房屋仲介股份有限公司任職云云，惟其租用上址專供為「九龍城遊樂
    場」固定之營業場所，場內擺設電動賭博機具多達五十餘台，甚且僱用華齊民等
    多位員工，分任現場管理及開分員，甚而於讓渡與李廣健負責後，仍留任現場並
    繼續僱用員工，是被告顯有反覆從事本案賭博行為之主觀意思與客觀行為，自係
    屬以同種類行為為目的之社會活動之職業性犯罪，縱其另有他職，揆諸前揭說明
    ，仍應論以常業犯。從而被告犯行堪以認定。
三、核被告所為，係犯刑法第二百六十七條之常業賭博罪。被告自李廣健受讓該遊樂
    場之日起，自華齊民、王曾芳，徐景崑、賴映博受僱任職於該遊樂場之日起，與
    彼等間，均有犯意聯絡及行為分擔，均為共同正犯。
四、原審以被告所犯，事證明確，援引刑法第二十八條、第二百六十七條、第二百六
    十六條第二項、第三十八條第一項第二款、第三款，罰金罰鍰提高標準條例第一
    條前段，審酌被告犯罪之動機、目的乃圖謀取不法利益，且係「九龍城遊樂場」
    負責人，及其犯罪所生危害，所得利益，量處有期徒刑八月，並說明扣案之七靶
    射擊電玩四十八台（含ＩＣ板）、彈珠台五台（含ＩＣ板），為當場賭博之器具
    ，扣案之現款六萬九千零五十元，其中一萬八千七百元係於徐景崑身上查獲、八
    千八百元係於賴映博身上查獲、四萬一千五百五十元（含兌換與喬裝賭客之警員
    之一千七百元）係於齊華民身上查獲，雖非賭檯或兌換籌碼處之財物，惟核係賭
    客把玩賭博機具與被告對賭所交付而為被告賭博犯罪所得，另備用電玩ＩＣ板、
    監視器電視機一台、監視器螢光幕一個、監視器電眼二台、分格器一台、開洗分
    場薪資制度表一張、外場人員注意事項四張、打卡鐘一台、計算機三台、打卡表
    十五張、開洗分記事簿三本、會員名冊二本、開分鑰匙四支、優惠卷三十九本、
    贈分卡一盒、開分卡六張、營收帳單三份等物亦均為被告所有，犯本件賭博罪所
    用之物，業據被告於偵查中陳明，均併為沒收之宣告，認事用法並無不合，本院
    參諸被告前已因常業賭博罪，經台灣桃園地方法院於八十七年三月六日判處有期
    徒刑六月，惟尚未確定，即又不知悔改，另行起意，再為本件同質性犯罪，犯後
    且未坦承犯行，顯毫無悔悟之心，本不宜輕寬宥，認原判決量刑亦尚妥適。被告
    上訴意旨徒空言否認犯罪，猶執陳詞指摘原判決不當，並求改判輕刑，洵無足取
    ，應予駁回。據上論斷，應依刑事訴訟法第三百六十八條，判決如主文。
本案經檢察官張秋雲到庭執行職務。
中      華      民      國      八十九      年      一    月    十八    日
                              臺灣高等法院刑事第十六庭
                                  審判長法  官  許  增  男
                                        法  官  黃  鴻  昌
                                        法  官  蔡  彩貞
右正本證明與原本無異。
如不服本判決應於收受送達後十日內向本院提出上訴書狀，其未敘述上訴之理由者並
得於提起上訴後十日內向本院補提理由書（均須按他造當事人之人數附繕本）。
                                        書記官  張  淑  芬
中    華    民    國    八十九    年      一        月      二十四      日


司法院資訊處製作；財團法人民間司法改革基金會備份。
